【裁判字號】    98,上易,1369
【裁判日期】    980722
【裁判案由】    詐欺
【裁判全文】
臺灣高等法院刑事判決                98年度上易字第1369號
上  訴  人
即  被  告  乙○○
選任辯護人  高瑩  律師
上列上訴人因詐欺案件，不服台灣台北地方法院97年度易字第34
85號，中華民國98年3月19日第一審判決（起訴案號：台灣台北
地方法院檢察署97年度偵字第13138號），提起上訴，本院判決
如下：
    主  文
上訴駁回。
乙○○緩刑參年。
    事  實
一、乙○○預見金融帳戶、金融卡提供他人使用，將幫助他人實
    施詐欺犯罪，竟仍基於幫助他人犯罪之不確定故意，於民國
    （下同）97年4月間某日，在臺北縣板橋市○○街84號其工
    作之檳榔攤內，將不知情之胞弟祝建均（業經檢察官為不起
    訴處分）申請開立，借其使用之臺灣郵政股份有限公司中和
    郵局（下稱中和郵局）帳號000－00000000000000號之金融
    卡，提供交付予姓名年籍不詳之成年男子使用，並告知金融
    卡密碼。嗣該不詳男子所屬詐欺集團成員即共同意圖為自己
    不法所有，以「emma710803@yahoo.com.tw」網路帳號，登
    錄為奇摩拍賣網站賣家，並刊登販賣數位相機、筆記型電腦
    及液晶電視等廣告，實施下列詐欺取財行為：(一)丙○○於97
    年4月13日下午5時許，上網閱覽上開拍賣帳號刊登之販賣數
    位相機廣告後，撥打電話與賣方聯絡，以新臺幣（下同）19
    ,150元之價格購買CANON－40D數位相機1台，並於同日下午
    7時45分許，在新店市○○路○段47號雙城郵局，使用自動櫃
    員機將上開金額轉帳至前開中和郵局帳戶內，嗣因未收到商
    品，始察覺受騙，並報警處理；(二)丁○○於97年4月13日晚
    間7時許，丁○○上網瀏覽上開拍賣帳號刊登之販賣筆記型
    電腦廣告後，即撥打電話與賣方聯繫，以19,150元之價格購
    買筆記型電腦1台，並於同年4月14日中午12時許，在高雄市
    三民區○○路76巷7弄5之1號8樓其住處，使用台新銀行網路
    ATM方式轉帳19,150元至上開中和郵局帳戶內，嗣再撥打電
    話與該賣方確認匯款情形，即已無法聯絡，始察覺受騙；(三)
    97年4月14日某時，甲○○上網瀏覽上開拍賣帳號刊登之販
    賣液晶電視廣告後，即撥打電話與對方聯繫，以21,650元之
    價格購買液晶電視1台，並於同日中午12時5分許，在臺中市
    西屯區○○路○段華園巷9號4樓之6其住處內，以網路轉帳方
    式將21,650元之價款轉至上開郵局帳戶，惟轉帳完畢後查詢
    該拍賣帳號網頁結標情形，竟發現該拍賣帳號商品全數下架
    ，賣方電話亦關機無法聯繫，方知受騙而報警。
二、案經臺北縣政府警察局新店分局報請臺灣臺北地方法院檢察
    署檢察官聲請簡易判決處刑，原審認為不宜，改依通常程序
    審理。
    理  由
壹、證據能力部分：
一、按被告以外之人於偵查中向檢察官所為之陳述，除顯有不可
    信之情況者外，得為證據；被告以外之人於審判外之陳述，
    雖不符前4條之規定，而經當事人於審判程序同意作為證據
    ，法院審酌該言詞陳述或書面陳述作成時之狀況，認為適當
    者，亦得為證據，刑事訴訟法第159條之1第2項、第159條之
    5分別定有明文。本案證人丙○○、丁○○、甲○○於警詢
    中之陳述，雖屬被告以外之人於審判外之陳述，惟被告於本
    院審理中均表示無意見而同意作為證據，且本院審酌該陳述
    作成時之狀況並無瑕疵之情狀存在而認為適當，亦復查無顯
    有不可信之情況存在，依上開規定，自得為證據。
二、本件97年4月13日板橋八甲郵局自動櫃員機錄影畫面，經原
    審以當庭播放勘驗之方式供被告辨認，依刑事訴訟法第165
    條之1第2項規定，亦有證據能力。
三、本院以下援引之其餘證據資料，其中關於刑事訴訟法第164
    條第2項規定「證物如係文書」之「文書」部分，係屬「證
    物」範圍即可為證據之文書，已經依法踐行調查證據之程序
    （提示或告以要旨），自具有證據能力，另關於同法第159
    條第1項規定「被告以外之人於審判外之書面陳述」之「書
    面陳述」，被告、選任辯護人及檢察官均不爭執其證據能力
    ，本院審酌該等書面作成時之狀況，並無不宜作為證據之情
    事，依刑事訴訟法第159條之5第2項規定，亦得作為證據。
貳、實體方面：
一、上開事實，業據被告於本院審理時坦承不諱，核與證人即被
    害人丙○○、丁○○、甲○○於警詢指訴之情節相符（見偵
    查卷第19至24頁），並有存摺影本、自動櫃員機交易明細表
    、跨行轉帳交易紀錄、網路拍賣資料、祝建均之中和郵局帳
    號000－00000000000000帳戶開戶文件、交易明細資料、板
    橋八甲郵局自動櫃員機錄影光碟及原審勘驗筆錄在卷為憑（
    見偵查卷第34至39頁、第48至50頁、第56頁、原審卷第25頁
    ），足認被告自白與事實相符。
二、按刑法上之故意犯，可分為直接故意與不確定故意，所謂不
    確定故意即指行為人對於構成犯罪之事實，預見其發生而其
    發生並不違反其本意，此為刑法第13條第2項所明文規定。
    查詐欺集團常利用人頭帳戶騙取他人匯入款項，此廣經媒體
    披載，政府亦多所宣導，且依一般人之社會生活經驗，應徵
    工作無需同時將數個帳戶之提款卡暨密碼交付，而被告係成
    年人，且有相當工作經驗，自有相當社會經驗及通常智識程
    度，對於提供上開帳戶提款卡暨其密碼之目的，係在供作不
    法詐騙份子用以詐使他人將款項匯入後，再加以提領之用，
    當知之甚詳，乃竟將其弟所有供其使用之上開帳戶、金融卡
    及密碼交付不詳姓名之人使用，依卷內事證，雖無證據證明
    被告知悉詐騙被害人之詐騙份子如何犯罪，或被告與詐騙份
    子有共同正犯關係，惟該等詐騙份子將被告提供之帳戶作為
    提領不法詐騙款項之用，顯然不違反被告之本意，被告自有
    幫助詐欺取財之不確定故意甚明。
三、綜上所述，本案事證明確，被告犯行堪以認定。
四、按刑法上之幫助犯，係對於犯罪與正犯有共同之認識，而以
    幫助之意思，對於正犯資以助力，而未參與實施犯罪之行為
    者而言。是以如未參與實施犯罪構成要件之行為，而係出於
    幫助之意思提供助力，即屬幫助犯，而非共同正犯。查被告
    係基於幫助他人實施詐欺取財罪，提供前開帳戶金融卡及密
    碼，而本件詐騙集團成員，或以網路或以電話對被害人實施
    詐術，足見該詐騙集團成員人數至少有2人以上，該詐騙集
    團成員應屬詐欺罪之共同正犯。核被告所為，係犯刑法第33
    9條第1項、第30條第1項之幫助共同詐欺取財罪。被告係幫
    助犯，應依刑法第30條第2項之規定，按正犯之刑減輕之。
五、原審同此認定，因依刑法（贅引同法第28條）、第30條、第
    339條第1項、第41條第1項前段，刑法施行法第1條之1各規
    定，於審酌被告將金融機構帳戶之金融卡提供交付他人使用
    ，並告知密碼，助長詐騙集團犯罪，增加政府查緝此類犯罪
    之困難，且危害他人財產安全及社會秩序，惟念其並未實際
    參與詐騙行為，暨被害人等受損之金額非鉅，兼衡被告犯罪
    動機、目的、手段、素行、教育程度及生活狀況等一切情狀
    ，量處有期徒刑3月，並諭知如易科罰金，以新台幣1千元折
    算1日。核其認事用法，俱無違誤，量刑亦甚允洽。被告上
    訴意旨，指摘原判決量刑過重，為無理由，應予駁回。
六、查被告前此未曾因故意犯罪而受有期徒刑之宣告，有本院被
    告前案紀錄表存卷可按，偶因一時失慮不周，致罹刑章，惡
    性非重，且係低收入戶單親家庭，獨立扶養2名在學子女，
    有台北縣中和市公所低收入戶證明書、戶籍謄本及其子女之
    學生證、准考證影本在卷為憑，經此科刑教訓，日後當知所
    警惕而無再犯之虞，因認其所受上開刑之宣告，以暫不執行
    為適當，併依刑法第74條第1項第1款規定諭知緩刑3年，以
    啟自新。
據上論斷，應依刑事訴訟法第368條，刑法第74條第1項第1款，
判決如主文。
本案經檢察官曾俊哲到庭執行職務。
中    華    民    國    98    年    7     月    22    日
                  刑事第十七庭  審判長法  官  趙功恆
                                      法  官  陳憲裕
                                      法  官  高明哲
以上正本證明與原本無異。
不得上訴。
                                      書記官  梁淑時
中    華    民    國    98    年    7     月    24    日
附錄：本案論罪科刑法條全文
刑法第339條：
意圖為自己或第三人不法之所有，以詐術使人將本人或第三人之
物交付者，處5年以下有期徒刑、拘役或科或併科1千元以下罰金
。
以前項方法得財產上不法之利益或使第三人得之者，亦同。
前2項之未遂犯罰之。


司法院資訊處製作；財團法人民間司法改革基金會備份。
